臺灣板橋地方法院交通件裁定　　　　94年度交聲字第413號
原處分機關　交通部公路總局臺北區監理所
異　議　人
即受處分人　甲○○
上列異議人因違反道路交通管理處罰條例案件，對於交通部公路
總局臺北區監理所於民國94年3 月23日以北監營字第裁40─C000
00000 號所為之裁決處分（原舉發案號：台北縣政府警察局94年
1 月28日北縣警交字第C00000000 號），聲明異議，本院裁定如
下：
    主  文
異議駁回。
    理  由
一、按汽車駕駛人，駕駛汽車有違反本條例之行為，經交通執勤
    警察或依法令執行交通稽查任務人員制止時，不聽制止或拒
    絕停車接受稽查而逃逸者，除按各該條規定處罰外，處新臺
    幣（下同）3000元以上6000元以下罰鍰，道路交通管理處罰
    條例第60條第1 項定有明文；又汽車駕駛人有第60條第1 項
    情形者，除依原條款處罰鍰外，並予記違規點數1 點，同條
    例第63條第1 項第1 款亦定有明文。
二、原處分意旨略以：異議人即受處分人甲○○於民國94年1 月
    20日上午11時5 分許，駕駛車牌號碼為631 ─LZ號營業一般
    小客車，在台北縣板橋市○○○路○ 段時，因「駕車行經有
    燈光號誌管制之交岔路口闖紅燈」之違規（另以交通部公路
    總局台北監理所違反道路交通管理事件北監營字第裁40─C0
    0000000 號裁決處分），經台北縣政府警察局板橋交通分隊
    執勤警員予以攔停，然異議人又因「違反處罰條例之行為，
    拒絕停車接受稽查而逃逸」，遭執勤員警依違反道路交通管
    理處罰條例第60條第1 項，以臺北縣政府警察局舉發違反道
    路交通管理事件通知單（下稱舉發通知單）北縣警交字第C0
    0000000 號舉發通知單舉發，嗣異議人於94年3 月1 日提出
    申訴，經交通部公路總局臺北區監理所於94年3 月23日以北
    監營字第裁40－C00000000 號裁決書（下稱裁決書）裁決，
    裁處異議人罰鍰3000元，並記違規點數1 點。
三、異議意旨略以：伊當時是在排班，並沒有闖紅燈，在亞東地
    下道口時，以為是警員要趕伊離開，故伊即趨車離去，另於
    遠東紡織廠時，當時係塞車之狀況，車流量很大，根本無法
    逃逸，且伊當時有停車，舉發員警謝宗融當時很兇，大聲叫
    罵之後就騎車而去，本人並無不服取締之事實，是舉發員警
    亂用公權力，以逕行舉發來報復，實令異議人難以甘服，爰
    請求撤銷原處分云云。
四、經查：
（一）本件異議人甲○○於94年1 月28日11時5 分許，駕駛車牌
      號碼631 －LZ號營業一般小客車，行經台北縣板橋市○○
      ○路時，因「駕車行經有燈光號誌管制之交岔路口闖紅燈
      」之違規，經台北縣政府警察局板橋交通分隊執勤警員予
      以攔停，然異議人又因「違反處罰條例之行為，拒絕停車
      接受稽查而逃逸」，遭執勤員警逕行舉發，有舉發通知單
      影本（北縣警交大字第C00000000 號）1 件在卷可佐，原
      處分機關據此裁處異議人罰鍰3000元，並記違規點數1 點
      ，亦有裁決書影本（北監營字第裁40－C00000000 號）1
      件在卷可佐。
（二）異議人雖以前揭情詞置辯，惟查，異議人確於前開時、地
      有前揭之違規事實，業據證人即本件執勤舉發之員警謝宗
      融於本院審理中具結證述屬實，其證稱：「異議人的營小
      客車從亞東地下道出來，紅燈右轉。我當時距離異議人小
      於15公尺，我有清楚看到異議人的車牌。第1 次攔檢時異
      議人沒有停下來，我騎著警用機車追異議人，在遠東紡織
      前面第2 次攔檢，異議人拒絕停車，2 次攔檢都是正面對
      著他，用警笛、警報器還有手勢示意，異議人都不停車。
      後來我就記下異議人的車牌逕行舉發。異議人的違規情形
      重大，我只是用警用電腦查是否失竊車子，當時我有看到
      他車子身上，有異議人的名字，我記下來，回去後查他的
      車型、顏色、車籍資料都是相符才逕行舉發。我第2 次沒
      有追到異議人時，就把異議人之號牌記載紅單上面。當天
      是上午11點5 分，沒有下雨，當時我有帶著相機，並將違
      規車子拍照，第1 次與第2 次攔停的時候，我有清楚看到
      異議人的車牌。我當時確實有看異議人紅燈右轉」等語（
      見本院94年4 月20日訊問筆錄第2 頁至第3 頁），並據證
      人庭呈現場地點手繪圖1 紙及採證照片1 張附卷可稽。觀
      乎證人當時所站之位置，是距離駕駛人少於15公尺，且當
      時是接近中午光線充足，天氣晴之情形下，而警員提供當
      時所拍之採證照片，亦清楚顯示異議人之車牌號碼，是員
      警應無誤認之情形。
（三）次按道路交通管理處罰條例第60條第1 項「不聽勤務人員
      制止並或拒絕停車接受稽查而逃逸」之規定，須行為人經
      交通勤務警察或依法令執行交通稽查任務人員制止時，不
      聽制止或拒絕停車接受稽查而逃逸為其要件。所謂經交通
      勤務警察制止，不聽制止或拒絕停車接受稽查而逃逸，應
      以行為人明確認識交通勤務警察之制止行動為必要。觀乎
      上開證人謝宗融之證詞，其謂2 次攔檢都是正面對著異議
      人，且用警笛、警報器還有手勢示意，異議人都不停車，
      足見異議人對於交通勤務警察之制止行動已有明確認識應
      無疑義。本件異議人既已清楚看到或明確認識該制止動作
      ，是應認異議人確有不聽交通勤務人員制止或拒絕接受稽
      查而逃逸之行為，而與上開「不聽勤務人員制止或拒絕接
      受稽查而逃逸」之要件相符，是異議人辯稱：當時是在排
      班，以為員警是要趕伊離開云云，即無足採。
（四）次查，執行勤務警員掣單舉發違反道路交通管理處罰條例
      所列之違規事實，本質上為行政處分，係公務員基於職務
      上權力，依法就特定之具體事件所為具有公法上效果之單
      方行政行為，基於公務員為公法上行為具有公信力之原則
      ，該行政處分當可被推定為真正，其據以依法處分之事實
      認定亦為真正無誤。反之，若謂公務員一切行政行為均須
      預留證據以證其實，則國家行政勢必窒礙難行，據此，刑
      事訴訟法就犯罪證據有關之規定中與屬行政秩序罰之交通
      違規裁罰本質不合之部分，自不在準用之列。本此公信原
      則，立法者以道路交通管理處罰條例第92條第3 項之授權
      ，賦予行政機關訂定違反道路交通管理事件統一裁罰基準
      及處理細則，使執勤員警得當機處分，以達其維護交通秩
      序、安全之行政目的。又衡情舉發員警與異議人素不相識
      ，亦無怨仇，其依法執行公務，要無誣攀異議人之必要。
      況且本件異議人亦無法提出任何積極事證足以證明員警的
      舉發有誤，是異議人前開所辯：並無闖紅燈後又拒絕停車
      接受稽查而逃逸之情，員警係藉以報復云云，顯係卸責之
      詞，尚不足採。
（五）綜上所述，本件異議人於上揭時、地，確有違反道路交通
      管理處罰條例第60條第1 項之事實，應堪認定。是原處分
      機關據上開規定，裁處異議人應納罰鍰新臺幣3000元，並
      記違規點數1 點，核無違誤。本件聲明異議為無理由，應
      予駁回。
五、據上論斷，應依道路交通案件處理辦法第19條，裁定如主文
    。
中    華    民    國    94    年    4    月    29     日
                  交通法庭           法  官  吳幸娥
上正本證明與原本無異。
如不服本裁定，應於送達後5日內，向本院提出抗告狀。
                                     書記官  洪惠玲
中    華    民    國    94    年    4    月    29    日
